臺灣士林地方法院行政訴訟判決　
111年度交字第29號
原      告  陳咨穎  

被      告  臺北市交通事件裁決所

代  表  人  蘇福智  
訴訟代理人  黃郁軒  
上列當事人間交通裁決事件，原告不服被告中華民國111年1月18
日北市裁催字第22-A06E9O0A5號、第22-A03E9N9A1號裁決，提起
行政訴訟，本院判決如下：
    主  文
原告之訴駁回。
訴訟費用新臺幣參佰元由原告負擔。
    事實及理由
壹、程序事項： 
　　本件原告因不服被告於民國111年1月18日北市裁催字第22-A
    06E9O0A5號、第22-A03E9N9A1號違反道路交通管理事件裁決
    書（下合稱原處分），分別裁處如附表裁罰內容欄所示之裁
    罰，提起行政訴訟，依行政訴訟法第237條之1規定，應適用
    交通裁決事件訴訟程序，本院並依同法第237條之7規定，爰
    不經言詞辯論，逕為判決。 
貳、實體事項：
一、爭訟概要：
    臺北市政府警察局士林分局（下稱舉發機關）社子派出所員
    警查證後，認原告所有車牌號碼000-0000號自用小客車（下
    稱系爭汽車），於如附表違規時間欄所示之時間，行經如附
    表違規地點欄所示之路段，有如附表違規事實欄所示之事實
    屬實，而於如附表所示舉發通知單填單日期欄所示日期，填
    製臺北市政府警察局如附表所示舉發通知單字號欄所示之舉
    發違反道路交通管理事件通知單（下合稱舉發通知單）予以
    舉發車主即原告，並記載如附表所示應到案日期。原告於11
    0年12月9日向被告陳述意見，經舉發機關查復違規事實屬實
    ，原告遂於111年1月18日向被告申請開立裁決書，被告乃於
    同日作成原處分，依違反如附表違反法條欄所示之規定，裁
    處如附表裁罰內容欄所示之裁罰。原告不服，遂提起本件行
    政訴訟。
二、原告起訴主張：
　㈠伊從事殯葬業，需24小時待命，當天工作結束後是凌晨約2點
    ，伊意識到自己精神狀況很不好很累想睡覺，才將系爭汽車
    開上人行道暫時臨停，怕後車追撞。當時三更半夜，也沒有
    妨礙路上行人及附近店家，伊只是在系爭汽車後座躺著休息
    補眠，才短短幾個小時就連開2張罰單，請體恤市民工作辛
    苦等語。
　㈡並聲明：原處分撤銷。
三、被告答辯略以：
　㈠本案舉發機關就違規事實及舉發過程查復，系爭汽車分別於
    如附表所示違規時間，停放在如附表所示違規地點，為市民
    報案檢舉違規停車，經舉發機關派員查處，該車確違規停放
    在人行道上，違規屬實，員警依法採證舉發，尚無違誤。另
    依違反道路交通管理事件統一裁罰基準及處理細則第2條第2
    項裁罰基準表規定，小型車在公共汽車招呼站10公尺內以外
    之禁止臨時停車處所停車，逾越應到案期限30日內，繳納罰
    鍰或到案聽候裁決者，處1,000元罰鍰。本件如附表編號2所
    示舉發通知單之應到案日為110年12月6日前，然原告遲至11
    0年12月8日始向被告陳述意見，裁處原告罰鍰1,000元。
　㈡並聲明：原告之訴駁回。
四、本院之判斷：
　㈠按「汽車駕駛人停車時，有下列情形之一者，處新臺幣六百
    元以上一千二百元以下罰鍰：一、在禁止臨時停車處所停車
    。…」，道路交通管理處罰條例第56條第1項第1款定有明文
    。又按「本條例用詞，定義如下：…三、人行道：指為專供
    行人通行之騎樓、走廊，及劃設供行人行走之地面道路，與
    人行天橋及人行地下道。…」，同條例第3條第3款亦有明文
    。再按「汽車臨時停車時，應依下列規定：一、橋樑、隧道
    、圓環、障礙物對面、鐵路平交道、人行道、行人穿越道、
    快車道等處，不得臨時停車。…」、「汽車停車時，應依下
    列規定：一、禁止臨時停車處所不得停車。…」，道路交通
    安全規則第111條第1項第1款、第112條第1項第1款定有明文
    。另按「（第1項）汽車駕駛人之行為有下列情形之一，當
    場不能或不宜攔截製單舉發者，得逕行舉發：…七、經以科
    學儀器取得證據資料證明其行為違規。（第2項）前項第七
    款之科學儀器應採固定式，並定期於網站公布其設置地點。
    但汽車駕駛人之行為屬下列情形之一者，不在此限：…四、
    違規停車而駕駛人不在場。」，行為時道路交通管理處罰條
    例第7條之2第1項第7款、第2項第4款分別定有明文。
　㈡經查，原告所有系爭汽車，於上開時、地，有「在禁止臨時
    停車處所停車」之違規事實，有舉發通知單、舉發機關110
    年12月23日北市警士分交字第1103050896號函暨所附採證照
    片、汽車車籍查詢資料、中華郵政股份有限公司臺北郵局11
    1年3月25日北郵字第1119501280號函暨所附簽收清單附卷可
    稽（見本院卷第46-48、58-59、61、63、74、92-95頁），
    此部分之事實，應堪認定。
　㈢原告雖主張：伊當天工作結束後是凌晨約2點，意識到自己精
    神狀況很不好很累想睡覺，才將系爭汽車開上人行道暫時臨
    停等語。①按「因避免自己或他人生命、身體、自由、名譽
    或財產之緊急危難而出於不得已之行為，不予處罰。」，行
    政罰法第13條前段定有明文。依此規定，緊急避難行為除客
    觀上須有自己或他人之生命、身體、自由、名譽或財產上遭
    遇急迫之危險外，行為人所採之避難行為尚須出於不得已或
    必要之行為，且該行為係為達成避難目的之唯一而必要之手
    段，始足阻卻違法。經查，原告陳稱其當時精神狀況很不好
    、很累、想睡覺等語，依其所述，是否使自己或他人之生命
    、身體等遭受急迫之危險，已有疑義。況原告當時業已駕駛
    系爭汽車行駛在道路上，其應得行駛至合法停車處所停車，
    原告將系爭汽車停放於人行道上，應非唯一且必要之方式。
    據此，無從認原告有何緊急危難情事而有立即將系爭汽車停
    放如附表所示違規地點人行道之必要。②又原告雖主張其於
    系爭汽車後座躺著休息補眠等語，然其並未提出相關證據以
    實其說。又依採證照片（見本院卷第61、63頁），系爭汽車
    停放位置夜間光線充足，系爭汽車熄火、車窗緊閉，員警至
    現場察看上情，認系爭汽車違規停車且駕駛人不在場，予以
    拍照採證並逕行舉發，核無違誤。
　㈣原告又主張：當時三更半夜，也沒有妨礙路上行人及附近店
    家等語。經查，依道路交通安全規則第111條第1項第1款、
    第112條第1項第1款規定，人行道不得臨時停車，禁止臨時
    停車處所不得停車。且在禁止臨時停車處所停車，即合於道
    路交通管理處罰條例第56條第1項第1款所規範之違規行為，
    並不以有無實際妨害其他用路人為要件，原告此部分主張，
    並無從據以為對其有利之認定。 
　㈤原告再主張：伊只是在系爭汽車後座躺著休息補眠，才短短
    幾個小時就連開2張罰單等語。按行為時道路交通管理處罰
    條例第85條之1第2項第2款規定：「第七條之二之逕行舉發
    案件有下列情形之一者，得連續舉發：…。二、逕行舉發汽
    車有第五十六條第一項或第五十七條規定之情形，而駕駛人
    、汽車所有人、汽車買賣業、汽車修理業不在場或未能將汽
    車移置每逾二小時。」。可見逕行舉發汽車有該條例第56條
    之情形，每逾2小時得連續舉發。經查，如附表所示之違規
    事實，違規時間間隔2小時以上，有舉發照片在卷可按（見
    本院卷第61、63頁），合於上開規定，原告此部分主張，無
    從採憑。 
　㈥又依道路交通管理處罰條例第92條第4項授權訂定發布之違反
    道路交通管理事件統一裁罰基準及處理細則第2條第1、2項
    規定：「處理違反道路交通管理事件之程序及統一裁罰基準
    依本細則之規定辦理。」、「前項統一裁罰基準，如附件違
    反道路交通管理事件統一裁罰基準表」。依原告行為時之裁
    罰基準表（110年9月23日施行），就「在公共汽車招呼站十
    公尺內以外之禁止臨時停車處所停車」，於違規車種類別為
    「小型車」之情形，分別依「期限內」、「逾越應到案期限
    30日內」、「逾越應到案期限30日以上60日以內」、「逾越
    應到案期限60日以上」繳納或到案聽候裁決、逕行裁決處罰
    者規定，裁罰金額分別為900元、1,000元、1,100元、1,200
    元。上開處理細則及裁罰基準表均屬授權命令，其立法目的
    及功能，乃為防止處罰機關枉縱或偏頗，用以維持裁罰之統
    一性與全國因違反道路交通管理事件受處罰民眾之公平，不
    因裁決人員不同，而生偏頗，寓有避免各裁罰機關於相同事
    件恣意為不同裁罰，於憲法上保障人民財產權之意旨並無牴
    觸，亦無違反法律保留原則。又此裁罰基準表，除情節特別
    嚴重者外，已就有關到案聽候裁決之時間，其可能衍生危害
    交通安全之輕重不同，區分期限內或逾越應到案期限不同期
    間，繳納罰鍰或到案聽候裁決、逕行裁決處罰者等不同情形
    ，分別訂定不同之裁罰標準，其作為原則性或一般性之裁量
    基準，核與母法規範目的尚無牴觸，亦未逾越授權範圍。經
    查，原告於110年11月22日、110年10月28日分別收受如附表
    編號1、2所示舉發通知單（見本院卷第92-95頁），其上記
    載應到案日期分別為111年1月3日前、110年12月6日前（見
    本院卷第46-48頁），原告於110年12月9日陳述意見，就如
    附表標號1所示舉發通知單於「期限內」到案；就如附表編
    號2所示舉發通知單「逾越應到案期限30日內」到案，被告
    依上開裁罰基準分別裁罰原告900元、1,000元，應無違誤。
五、綜上所述，原告所有之系爭汽車，於前揭時、地，確有「在禁止臨時停車處所停車」之違規事實，舉發機關據以製單舉發，被告並依道路交通管理處罰條例第56條第1項第1款、違反道路交通管理事件統一裁罰基準及處理細則及違反道路交通管理事件統一裁罰基準表之規定，以原處分裁處原告罰鍰900元、1,000元，核無違誤。是原告訴請撤銷原處分，為無理由，應予駁回。
六、本件判決基礎已臻明確，兩造其餘之攻擊防禦方法經本院斟
    酌後，核與判決不生影響，無一一論述之必要，併予敘明。
七、本件第一審裁判費為300元，應由原告負擔，爰確定第一審
    訴訟費用額如主文第2項所示。
八、據上論結，本件原告之訴為無理由，依行政訴訟法第237條
    之7、第237條之8第1項、第98條第1項前段，判決如主文。
中　　華　　民　　國　　111 　年　　5 　　月　　30　　日
　　　　　　　　　行政訴訟庭　法　官　林宜靜
以上為正本係照原本作成。
如不服本判決，應於判決送達後20日內，向本院提出上訴狀並表
明上訴理由（原判決所違背之法令及其具體內容或依訴訟資料可
認為原判決有違背法令之具體事實），其未載明上訴理由者，應
於提出上訴後20日內向本院補提理由書（上訴狀及上訴理由書均
須按他造人數附繕本，如未按期補提上訴理由書，則逕予駁回上
訴），並應繳納上訴裁判費新臺幣750元。
中　　華　　民　　國　　111 　年　　5 　　月　　30　　日
                              書記官  鍾堯任


附表：
編號 裁決書日期 裁決書字號 裁決書頁數 違規時間 違規地點 違規事實 違反法條 裁罰內容 舉發通知單填單日期 舉發通知單字      號 應到案日期 舉發通知單頁數 1 111年1月18日 北市裁催字第22-A06E9O0A5號 本院卷第66頁 110年10月18日2時36分 臺北市○○區○○○路0段000號旁 在禁止臨時停車處所停車 道路交通管理處罰條例第56條第1項第1款 罰鍰900元 110年11月17日 北市警交大字第A06E9O0A5號 111年1月3日前 本院卷第46頁 2 111年1月18日 北市裁催字第22-A03E9N9A1號 本院卷第70頁 110年10月18日5時7分 臺北市○○區○○○路0段000號旁 在禁止臨時停車處所停車 道路交通管理處罰條例第56條第1項第1款 罰鍰1,000元 110年10月20日 北市警交大字第A03E9N9A1號 110年12月6日前 本院卷第48頁